【裁判字號】    97,消債抗,361
【裁判日期】    980227
【裁判案由】    聲請更生程序
【裁判全文】
臺灣高雄地方法院民事裁定           97年度消債抗字第361號
抗  告  人  甲○○
上列當事人因消費者債務清理事件聲請更生，對本院中華民國97
年9 月30日97年度消債更字第928 號裁定，提起抗告，本院裁定
如下：
    主  文
原裁定廢棄。
抗告人甲○○自民國九十八年二月二十七日下午四時起開始更生
程序。
命司法事務官進行本件更生程序。
    理  由
一、抗告意旨略以：抗告人曾與大眾商業銀行、萬泰商業銀行、
    國泰世華商業銀行及慶豐商業銀行達成個別協商，並已清償
    大眾商業銀行、萬泰商業銀行及國泰世華商業銀行完畢。惟
    其因消費借貸、信用卡或現金卡契約而積欠慶豐銀行之新台
    幣（下同）60,000元債務部分，認原達成之協商方案有不公
    平之情事，且抗告人長年無工作收入，而有不能清償之情事
    致無法履行協商條件。抗告人並於消費者債務清理條例公布
    施行後，以書面向最大債權銀行慶豐銀行請求協商，慶豐銀
    行於收受協商後逾90日協商不成立，爰依法提起抗告，請求
    廢棄原裁定，准予抗告人更生之聲請等語。
二、按債務人不能清償債務或有不能清償之虞者，得依消費者債
    務清理條例所定更生或清算程序，清理其債務。次按債務人
    無擔保或無優先權之債務總額未逾1,200 萬元者，於法院裁
    定開始清算程序或宣告破產前，得向法院聲請更生。又按法
    院開始更生程序之裁定，應載明其年、月、日、時，並即時
    發生效力。末按法院裁定開始更生或清算程序後，得命司法
    事務官進行更生或清算程序，必要時得選任律師、會計師或
    其他適當之自然人或法人一人為監督人或管理人，消費者債
    務清理條例第3 條、第16條第1 項、第42條第1 項、第45條
    第1 項分別定有明文。
三、抗告人積欠慶豐銀行債務達176,729元，因有不能清償債務
    之情事，而向最大債權銀行慶豐銀行聲請協商，慶豐銀行於
    97年6月4日收受協商，並於97年6月26日寄發前置協商開始
    通知函，逾90日協商不成立之事實，有抗告人提出之前置協
    商開始通知函及財團法人金融聯合徵信中心信用報告在卷可
    查（原審卷第32、48至49頁），此部分事實，應可認定。
四、抗告人為一般消費者，並未從事營業。目前負債總額為
    176,729 元，為無擔保或無優先權之債務。有財團法人金融
    聯合徵信中心之當事人綜合信用報告可證（原審卷第48、49
    頁），雖抗告人於95、96年度薪資所得分別為7,546 元、
    3,676 元，惟其名下並無任何財產，且自95年10月2 日起即
    因非自願離職迄今均無任何工作收入，有財政部高雄市國稅
    局綜合所得稅各類所得資料清單、財產歸屬資料清單、高雄
    市失業勞工離職證明查證記錄及勞資爭議調解申請書足憑（
    原審卷28至30、36至37頁）。則依97年度高雄市每人每月最
    低生活費10,991元計算，抗告人之收入，尚不足給付每月一
    身溫飽之生活費，況抗告人目前並無任何工作。又按消費者
    債務清理條例第3 條規定，債務能不能清償債務或有不能清
    償之虞者，得依本條例所定更生或清算程序，清理其債務。
    縱抗告人現年37歲，屬中壯年時期，原工作為人壽保險公司
    從業人員，有高雄市失業勞工離職證明申請書可證（原審卷
    第25頁），惟抗告人目前之債務總額為176,729 元，而其原
    有之年收入均未逾10,000元，其名下並無任何財產之資力，
    顯然無法負荷上開債務，而非暫時性之支付不能，堪予認定
    。是以，抗告人係因無收入致無法清償債務，其不能清償債
    務之事實，應可認定。
五、綜上所述，債務人係一般消費者，並未從事營業。其中無擔
    保或無優先權之債務，在1,200 萬元以下，又未經法院裁定
    開始清算程序或宣告破產，又查無消費者債務清理條例第6
    條第3 項、第8 條或第46條各款所定駁回更生聲請之事由存
    在。原審以抗告人有謀生能力，並無不能工作之情事，無任
    何清償之誠意為由，駁回抗告人更生之聲請。惟聲請人乃非
    自願性離職，原審未審酌抗告人實際就業狀況，尚有未恰，
    而抗告人提起抗告，求予廢棄，為有理由。爰廢棄原裁定，
    並依同條例第45條第1 項、第16條第1 項規定，准許抗告人
    更生之聲請，並裁定如主文所示。
六、依消費者債務清理條例第11條第2項、第45條第1項、第15
    條，民事訴訟法第495條之1第1項、第450條第1項，裁定如
    主文。
中    華    民    國    98    年    2     月    27    日
                  民事第三庭    審判長法  官  朱玲瑤
                                      法  官  劉惠娟
                                      法  官  陳宛榆
上為正本係照原本作成。
本裁定不得抗告。
本裁定已於98年2 月27日下午4 時公告。
中    華    民    國    98    年    2     月    27    日
                                      書記官  曹德英


司法院資訊處製作；財團法人民間司法改革基金會備份。
